【裁判字號】    98,台上,3296
【裁判日期】    980611
【裁判案由】    違反毒品危害防制條例等罪
【裁判全文】
最高法院刑事判決            九十八年度台上字第三二九六號
上  訴  人  甲○○
上列上訴人因違反毒品危害防制條例等罪案件，不服台灣高等法
院台中分院中華民國九十八年三月三十一日第二審判決（九十八
年度上訴字第一九０號，起訴案號：台灣台中地方法院檢察署九
十七年度偵字第一八三六九號），提起上訴，本院判決如下：
    主  文
原判決關於如原判決附表壹編號一至三部分均撤銷，發回台灣高
等法院台中分院。
其他上訴駁回。
    理  由
一、撤銷發回（原判決附表壹編號一至三）部分：
本件原判決撤銷第一審關於上訴人甲○○如原判決附表（下稱附
表）壹編號一至三部分之科刑判決，改判仍論處上訴人販賣第三
級毒品三罪罪刑（均累犯，各處有期徒刑二年十月）；固非無見
。
惟查：（一）刑事訴訟法第一百五十九條之二規定：被告以外之
人於檢察事務官、司法警察官或司法警察調查中所為之陳述，與
審判中不符時，其先前審判外之陳述具有較可信之特別情況，且
為證明犯罪事實存否所必要者，得為證據。其所謂「具有較可信
之特別情況」，係指該被告以外之人於檢察事務官、司法警察官
或司法警察調查中所為之陳述，與審判中不符，而其先前之陳述
，從客觀上之環境或條件等情況加以觀察，有足以取代審判中經
反對詰問之可信性保證者而言。原判決於理由欄一、(一)以證人林
瑾瑜於警詢之供述筆錄，由第一審及原審依法定程序提示予當事
人及辯護人表示意見，並經法院以直接、言詞審理加以調查，乃
認非屬審判外之陳述，而具證據能力（原判決正本第三頁）。但
原判決未就證人林瑾瑜於警詢之陳述是否具有較可信之特別情況
，或符合刑事訴訟法第一百五十九條之五傳聞法則例外之情形，
詳加說明，遽以上開理由認其有證據能力，有判決理由不備之違
法。（二）原判決認上訴人有附表壹編號一至三部分犯行，即認
上訴人分別於民國九十七年六月三日、六月四日、六月二十八日
販賣第三級毒品愷他命予林瑾瑜，無非以證人林瑾瑜於警詢、偵
查及第一審之證述為主要論據。但依卷內資料，證人林瑾瑜係於
九十七年七月三十日至警局檢舉，稱其自同年五月份起向上訴人
購買愷他命，約五次以上，最後一次在同年七月二十六日下午八
時二十分許，以新台幣（下同）六百元購買等語（警卷第八頁至
第九頁）；又於第一次偵查中證稱警詢筆錄經其詳閱沒有問題，
其係自九十七年五月起向上訴人購買愷他命，以手機聯絡，每次
六百元等語；於第二次偵查中（經詳細閱覽通聯紀錄）證稱都是
在晚上購買，買了五次以上，其勾選之通話時間即為向上訴人購
買愷他命之時間，其他的通話就聊天而已等語（偵查卷第十八頁
至第十九頁，第四十二頁）；於第一審證稱其分別於九十七年六
月三日、六月四日、六月二十八日、七月二十六日、七月三十日
向上訴人購買愷他命等語（第一審卷第六十一頁至第六十二頁）
。依上，原判決認上訴人有於九十七年六月三日、六月四日、六
月二十八日三次販賣愷他命之犯行，似以證人林瑾瑜於第二次偵
查中依卷內通聯紀錄勾選者為主要依據。但證人林瑾瑜於第二次
偵查中已供稱其都是晚上向上訴人購買等語，而依附表壹編號一
及二所示，上訴人販賣時間分別在上午六時許、上午八時四十八
分許，則林瑾瑜依通聯紀錄所為之勾選，已與其同日之證言不符
，至附表壹編號三所示之販賣時間雖在晚上八、九時許，但林瑾
瑜係於九十七年九月十九日第二次偵查中始依通聯紀錄而為勾選
，距離其警詢時，已將近二個月，則林瑾瑜上開偵查中不一致之
證述何者為可信？何以依通聯紀錄勾選者與事實相符？原判決未
詳為說明取捨之理由，就上開三部分，遽為上訴人不利之認定，
自有違誤。應認原判決關於上訴人如附表壹編號一至三部分均有
撤銷發回之原因。
二、駁回（原判決附表壹編號四、五）部分：
按刑事訴訟法第三百七十七條規定：上訴於第三審法院，非以判
決違背法令為理由不得為之；是提起第三審上訴，應以原判決違
背法令為理由，係屬法定要件；如果上訴理由書狀並未依據卷內
訴訟資料具體指摘原判決不適用何種法則或如何適用不當，或所
指摘原判決違法情事顯與法律規定得為第三審上訴理由之違法情
形不相適合時，均應認其上訴為違背法律上之程式，予以駁回。
原判決撤銷第一審關於上訴人如附表壹編號四、五部分之科刑判
決，改判仍論處上訴人販賣第三級毒品罪刑（累犯，處有期徒刑
二年十月）；又販賣第三級毒品未遂罪刑（處有期徒刑二年八月
）；已詳敘其認定所憑之證據及認定之理由；自形式上觀察，原
判決並無違背法令之情形。上訴人之上訴意旨略稱：(一)原判決認
定上訴人有附表壹編號四販賣第三級毒品犯行，無非以證人林瑾
瑜於警詢、偵查及第一審之證述及卷內之上訴人使用之0000
000000號行動電話與林瑾瑜使用之0000000000
號行動電話之通聯紀錄為據。但上開通聯紀錄並無對話內容，原
判決未說明如何足以作為林瑾瑜供述之補強證據，又林瑾瑜於偵
查中供稱以六百元至一千二百元購買，與原判決認定其以六百元
購買，亦有不符，原判決有理由不備及理由矛盾之違法。(二)被告
以外之人於警詢之供述為傳聞證據，原則上無證據能力，除具有
刑事訴訟法第一百五十九條之一規定之「具有較可信之特別情況
」等要件，始例外有證據能力。原判決竟以林瑾瑜之警詢供述，
已於第一審以直接、言詞審理加以調查，即認其具有證據能力，
顯屬違法。(三)原審審判長於審判期日未依刑事訴訟法第一百六十
四條第一項、第一百六十五條第一項及第二百八十八條第一項規
定，將證據逐一提示予辯護人並於每調查一證據畢，詢問辯護人
之意見，係於全部證據調查完畢後，始就卷內證據以包裹式提示
予辯護人並詢問其意見，所踐行之程序，顯屬違法。(四)原判決事
實認定上訴人係基於意圖營利販賣愷他命之犯意，向不詳姓名人
購入愷他命後販賣予林瑾瑜。但於理由內對上訴人係向何人以何
價格購入愷他命，上訴人有無價差可圖等均未說明，僅以上訴人
如無利可圖，要無甘冒被取締判重刑之危險而販賣，即認上訴人
販入之價格必較出售價格為低，顯係以臆測之詞而為事實之認定
，有違證據法則。(五)原判決以林瑾瑜打電話向上訴人佯稱要購買
愷他命，上訴人依約到場而經警當場查獲，係警方以「釣魚」方
式之偵查手法，上訴人辯稱係「陷害教唆」為不足採。然上訴人
接到林瑾瑜電話時，係欣然同意販賣抑或經一再勸說始同意出售
？此與認定上訴人係早有販賣故意，抑係受「陷害教唆」而販賣
有關。原判決並未於理由內詳為敘明，有理由不備之違法等語。
惟查：原判決以上訴人坦承於附表壹編號五所示之時、地交付一
包愷他命予林瑾瑜，並向其收取六百元，而當場為警查獲等情，
核與證人林瑾瑜於偵查中及第一審此部分之證述相符，並有扣案
之愷他命一包及行政院衛生署草屯療養院鑑定書可稽。又林瑾瑜
於偵查中及第一審證述於附表壹編號四所示之時、地以六百元向
上訴人購買愷他命一包，核與卷內之上訴人使用之000000
0000號行動電話與林瑾瑜使用之0000000000號行
動電話之通聯紀錄相符，林瑾瑜經警採集尿液檢驗結果，有愷他
命陽性反應，有中山醫學大學附設醫院檢驗科藥物檢測中心尿液
檢驗報告可稽等證據資料，詳為說明其認定上訴人有上開販賣愷
他命未遂及販賣愷他命既遂犯行之理由；並就上訴人辯稱因林瑾
瑜與其女友洪鈺珊有怨隙始挾怨報復而為誣指，且附表壹編號四
之時間，其在ＫＴＶ上班，不可能與林瑾瑜為毒品交易。至被查
獲那次，係林瑾瑜以要其代購愷他命為由引誘其犯罪等語，認均
非可採，予以指駁。經核俱與卷內資料相符，原判決並無採證違
背證據法則、判決理由不備、判決理由矛盾之違法。復按：（一
）證人林瑾瑜於第一次偵查中已供稱最後一次係於九十七年七月
二十六日下午八時二十分許，以六百元向上訴人購買愷他命等語
，嗣經檢察官調閱其與上訴人之行動電話通聯紀錄，於該日下午
八時十一分至十八分許，二人確有通聯紀錄，而林瑾瑜於第二次
偵查中亦依通聯紀錄而為相同證述，於第一審仍同此證述，且林
瑾瑜於九十七年七月三十日警詢時，經採尿檢驗有愷他命陽性反
應，原判決乃依上開證據而認上訴人有該次販賣愷他命之犯行，
並無理由不備及理由矛盾之違法。又原判決於理由欄二、(六)已詳
為說明上訴人雖未供出其販入愷他命之價格致未能計算出其圖利
之價差，但上訴人如何有營利意圖而為販賣之理由，其此部分之
論斷亦無違誤。（二）原判決係依上開林瑾瑜偵查中及第一審之
證述等證據而認上訴人有附表壹編號四之販賣愷他命犯行，已如
前述，雖於理由內併採證人林瑾瑜警詢之供述為證據，縱認該警
詢之供述無證據能力，但除去該項證據，既仍應為同一事實之認
定，即與判決本旨不生影響，自不得執為適法之上訴第三審理由
。另依原審審判筆錄所載，原審審判長於審判期日為調查證據時
，已就應調查之證據依法向上訴人一一提示或告以要旨，並令上
訴人逐一表示意見，嗣就相關證據亦對辯護人逐一提示或告以要
旨，雖未於每調查一證據畢，訊問辯護人之意見，係於逐一提示
或告以要旨後，始令辯護人一次對相關證據表示意見，但上訴人
及其辯護人既已為充分之辯論，就上訴人之訴訟防禦權不生影響
，自不得執為適法之第三審上訴理由。（三）本件係證人林瑾瑜
前往警局檢舉上訴人有販賣愷他命之犯行，嗣林瑾瑜為協助警方
，佯稱要向上訴人購買愷他命，上訴人依約前來，於交付毒品及
收取價金後，為警當場查獲，嗣經原審審理結果，認上訴人於查
獲前另有販賣愷他命既遂之犯行，已如前述，原判決於理由以上
訴人早有販賣愷他命之故意，其係為警方以「釣魚」方式查獲，
上訴人辯稱係「陷害教唆」為不可採，乃論以上訴人販賣第三級
毒品未遂罪，經核於法並無違誤。至上訴人接獲林瑾瑜佯稱購買
毒品之電話時，究係如何應允，為屬枝節，並不影響原判決所為
之上開事實認定。綜上，上訴意旨(一)至(五)或係就原審採證認事之
適法職權行使及原判決已說明之事項，或係就與犯罪構成要件無
關之細節，單純為事實上之爭執，或係徒憑己見，未依據卷內資
料具體指摘原判決究係如何違背法令，俱非適法之上訴理由。應
認上訴人就原判決附表壹編號四、五部分之上訴俱為違背法律上
之程式，均予駁回。
據上論結，應依刑事訴訟法第三百九十五條前段、第三百九十七
條、第四百零一條，判決如主文。
中    華    民    國  九十八  年    六    月   十一   日
                      最高法院刑事第七庭
                          審判長法官  林  永  茂
                                法官  吳  昆  仁
                                法官  蘇  振  堂
                                法官  蕭  仰  歸
                                法官  林  立  華
      本件正本證明與原本無異
                                      書  記  官
中    華    民    國  九十八  年    六    月   十八   日
                                                      K


司法院資訊處製作；財團法人民間司法改革基金會備份。
